臺灣高雄地方法院民事判決
111年度鳳簡字第217號
原      告  兆豐產物保險股份有限公司

法定代理人  梁正德  
訴訟代理人  黃美娟  
            陳國浩  
被      告  鄭明宏即鄭明德之繼承人



上列當事人間請求侵權行為損害賠償(交通)事件，本院於民國11
1年6月28日言詞辯論終結，判決如下：
    主      文
一、被告應於繼承被繼承人鄭明德之遺產範圍內給付原告新臺幣
    （下同）20萬7,287元，及自民國（下同）111 年3 月19日
    至清償日止，按週年利率5 ％計算之利息。
二、原告其餘之訴駁回。
三、訴訟費用由被告於繼承被繼承人鄭明德之遺產範圍內負擔95
    ％，其餘由原告負擔。
四、本判決第一項得假執行。
    事實及理由
一、被告經合法通知，未於言詞辯論期日到場，核無民事訴訟法
    第386條所列各款情形，爰依同法第385條第1項前段及原告
    之聲請，由原告一造辯論而為判決。
二、原告主張：緣訴外人即被繼承人鄭明德於109年1月24日20時
    6分許，騎乘車號000-0000普通重型機車（下稱肇事機車）
    ，由東向西沿高雄市高屏大橋行駛，行經高屏大橋新舊橋墩
    交界處位置時，因酒後駕車及未與前車保持隨時可煞停之安
    全距離，與訴外人林秀眉所騎乘之車號000-000普通重型機
    車發生擦撞，致肇事機車摔至快車道後碰撞由原告承保訴外
    人和運租車股份有限公司台南分公司(下稱和運公司）所有
    並由訴外人蘇俊峰駕駛之車牌號碼000-0000號自用小客車（
    下稱系爭車輛），系爭車輛因此受損而送廠維修，支出修復
    費用共計21萬8,065元（零件費用19萬4,010元、工資費用1
    萬零10元、塗裝費用1萬4,045元），和運公司本得請求鄭明
    德賠償上開損失，茲因系爭車輛經和運公司向原告投保車體
    損失險，原告已賠付上開金額，原告自得依保險法第53條第
    1 項規定代位向鄭明德請求，又鄭明德已於109年1月24日死
    亡，被告為其繼承人，依法應於繼承鄭明德所得遺產範圍內
    負賠償責任，爰依保險法第53條第1 項及侵權行為及繼承之
    法律關係提起本件訴訟，請求被告賠償原告上開修繕費用等
    語。並聲明：被告應於繼承被繼承人鄭明德之遺產範圍給付
    原告21萬8,065元，及自起訴狀繕本送達翌日起至清償日止
    ，按週年利率5 ％計算之利息。
三、被告受合法通知，未於言詞辯論期日到場爭執，亦未提出書
    狀作何聲明或陳述。
四、本院得心證之理由：
㈠、按汽車、機車或其他非依軌道行駛之動力車輛，在使用中加
    損害於他人者，駕駛人應賠償因此所生之損害。但於防止損
    害之發生，已盡相當之注意者，不在此限。不法損害他人之
    物者，被害人得請求賠償其物因毀損所減少之價額。繼承人
    對於被繼承人之債務，以因繼承所得遺產為限，負清償責任
    。民法第191條之2、第196 條、第1148條第2 項定有明文。
    原告前開主張，業據其提出系爭車輛行照影本、高雄市政府
    警察局道路交通事故當事人登記聯單、系爭車輛維修照片、
    估價單、發票、賠款滿意書、鄭明德除戶戶籍及全體繼承人
    之戶籍謄本、繼承系統表等件為證（本院卷第19至59頁、第
    153至159頁）經本院核對無訛，並經本院職權調閱本件事故
    道路交通事故現場圖、高雄市政府交通局車輛行車事故鑑定
    委員會00000000號鑑定意見書等資料在卷可稽（本院卷第77
    至147頁、第223至231頁），而被告就原告主張之事實，已
    於相當時期受合法通知，其於言詞辯論期日未到場爭執，亦
    未提出書狀作有利於己之聲明或陳述以供本院審酌，依民事
    訴訟法第280 條第3 項、第1 項規定，視同自認，是本件依
    調查證據之結果，認原告主張之事實堪信為真實。經查，鄭
    明德已於109年1月24日死亡，被告既為鄭明德之繼承人，且
    未拋棄繼承或陳報遺產清冊，有司法院網站家事事件公告查
    詢在卷可稽（本院卷第277頁），依上開規定，原告自得請
    求被告於繼承被繼承人鄭明德之遺產範圍內，連帶負損害賠
    償責任。
㈡、次按不法毀損他人之物者，被害人得請求賠償其物因毀損所
    減少之價額；負損害賠償責任者，除法律另有規定或契約另
    有訂定外，應回復他方損害發生前之原狀，前項情形，債權
    人得請求支付回復原狀所必要之費用，以代回復原狀，民法
    第196 條、第213 條第1 項、第3 項分別定有明文。又依民
    法第196 條請求賠償物被毀損所減少之價額，得以修復費用
    為估定之標準，但以必要者為限，例如：修理材料以新品換
    舊品，應予折舊，此有最高法院77年5 月17日77年度第9 次
    民事庭會議決議可資參照。故債權人所得請求者既為回復原
    狀之必要費用，倘以維修費用為估定其回復原狀費用之標準
    ，則修理材料以新品換舊品時，即應予折舊。而關於固定資
    產折舊率又可分為平均法及定率遞減法。所謂平均法係以固
    定資產成本減除殘價後之餘額，按固定資產耐用年數表規定
    之耐用年數平均分攤，計算其每期折舊額，定率遞減法係以
    固定資產每期減除該期折舊額之餘額順序作為各次期計算折
    舊之基數，而以一定比率計算其折舊額。是依損害賠償之目
    的在於填補被害人實際損害之目的而言，應採用平均法計算
    折舊，較為公允。查原告業已賠付系爭車輛修復費用21萬8,
    065元（零件費用19萬4,010元、工資費用1萬零10元、塗裝
    費用1萬4,045元），此費用維修之項目核與系爭車輛因本件
    事故造成之車損部位相符，堪認均屬修復所必要。而系爭車
    輛係108 年10月出廠（本院卷第19頁），迄本件事故發生時
    即109 年1 月24日，已使用4個月（不滿1 個月者以1 月計
    ），依行政院所頒固定資產耐用年數表及固定資產折舊率表
    ，自用小客車之耐用年數為5 年，則零件扣除折舊後之修復
    費用估定為18萬3,232元【計算方式：1.殘價＝取得成本÷( 
    耐用年數＋1)即194,010÷(5+1)≒32,335（小數點以下四捨五
    入）；2.折舊額 ＝(取得成本－殘價)×1/（耐用年數）×（使
    用年數）即(194,010－32,335) ×1/5×（0+4/12）≒10,778（
    小數點以下四捨五入）；3.扣除折舊後價值＝（新品取得成
    本－折舊額）即194,010－10,778＝183,232】，另加計毋庸折
    舊之工資費用1萬零10元、塗裝費用1萬4,045元，系爭車輛
    之修復費用應為20萬7,287元【計算式：183,232元＋10,010
    元＋14,045元＝207,287元】，逾此範圍之部分，則不應准許
    。
㈢、末按遲延之債務，以支付金錢為標的者，債權人得請求依法
    定利率計算之遲延利息；應付利息之債務，其利率未經約定
    ，亦無法律可據者，週年利率5 ％；給付無確定期限者，債
    務人於債權人得請求給付時，經其催告而未為給付，自受催
    告時起，負遲延責任。其經債權人起訴而送達訴狀，與催告
    有同一之效力，民法第203 條、第233 條第1 項前段、第22
    9 條第2 項亦分別定有明文。查原告起訴狀繕本已於111 年
    3月8日寄存送達被告（本院卷第209頁），自寄存之日起經1
    0日即111年3月18 日發生送達加催告之效力，準此，原告請
    求給付自起訴狀繕本送達翌日即111年3月19 日起至清償日
    止，按週年利率5 ％計算之利息，於法並無不合，應予准許
    。　
五、綜上，原告依侵權行為、保險法第53條及繼承法律關係，請
    求被告於繼承被繼承人鄭明德之遺產範圍內給付20萬7,287
    元，及自111年3月19 日起至清償日止之法定遲延利息，此
    部分為有理由，應予准許。逾此範圍之請求則無理由，應予
    駁回。
六、本件原告勝訴部分係依民事訴訟法第427條第1項適用簡易程
    序所為被告敗訴之判決，依同法第389條第1項第3款規定，
    應依職權宣告假執行。
七、訴訟費用負擔之依據：民事訴訟法第79條。
中　　華　　民　　國　　111 　年　　6 　　月　　30　　日
                  鳳山簡易庭  法    官  林育丞
以上正本係正原本作成。
如不服本判決，應於送達後20日內，向本院提出上訴狀並表明上
訴理由，如於本判決宣示後送達前提起上訴者，應於判決送達後
20日內補提上訴理由書（須附繕本）。
中　　華　　民　　國　　111 　年　　6 　　月　　30　　日
                              書 記 官  陳冠廷